【裁判字號】    99,訴,308
【裁判日期】    991111
【裁判案由】    侵權行為損害賠償
【裁判全文】
臺灣宜蘭地方法院民事判決               99年度訴字第308號
原      告  兆豐產物保險股份有限公司
法定代理人  丙○○
訴訟代理人  乙○○
被      告  甲○○
上列當事人間請求侵權行為損害賠償事件，本院於民國99年10月
28日言詞辯論終結，判決如下：
    主      文
被告應給付原告新台幣壹佰伍拾萬元及自民國九十九年七月二十
日起至清償日止按週年利率百分之五計算之利息。
訴訟費用由被告負擔。
    事實及理由
一、本件被告經合法通知，未於言詞辯論期日到場，核無民事訴
    訟法第386 條所列各款情形，爰依原告之聲請，由其一造辯
    論而為判決。
二、原告主張：
  (一)被告於民國97年1月1日，於飲用酒類後，吐氣所含酒精濃度
    超過每公升0.25毫克之情況下，駕駛由原告所承保，訴外人
    興忠行股份有限公司投保，車號1820－QB號自用小客車，在
    宜蘭縣礁溪鄉○○村○○路133之3號前，因過失撞擊位於現
    場之行人即訴外人簡紅，致簡紅因後頸部挫傷併血腫、
    顱內出血，經送醫急救後不治死亡。原告於上開事故發生後
    ，即依強制汽車責任保險法之規定，給付請求權人（即簡紅
    之子女、配偶）保險金共新台幣（下同）150 萬元，並由
    簡紅之配偶簡謝金葉收受。
  (二)本件簡紅之子女、配偶所受之損害顯逾150 萬元，爰依強
    制汽車責任保險法第29條第1項規定，於150萬元之範圍內代
    位簡紅之子女、配偶向被告求償。並聲明：被告應給付原
    告150 萬元，並自起訴狀送達之翌日起至清償之日止，按週
    年利率百分之5計算之利息。
三、被告未於言詞辯論期日到場，亦未提出書狀作何聲明或陳述
    。
四、本件原告主張之事實，業據原告提出與所述相符之查核單、
    台灣宜蘭地方法院檢察署相驗屍體證明書、宜蘭縣政府警察
    局礁溪分局交通分隊道路交通事故當事人登記聯單、道路交
    通事故現場圖、現場照片、強制汽車責任保險領款收據等（
    均影本）為證，本院並依職權調閱本院97年度宜交簡字第17
    7 號卷宗。被告經合法之通知，於言詞辯論期日未到場，亦
    未提出任何準備書狀或證據資料作何答辯聲明或陳述以為爭
    執，依民事訴訟法第280 條第3項、第1項視同自認，是原告
    之主張堪認為真實。
五、按飲用酒類後，吐氣所含酒精濃度超過每公升0.25毫克不得
    駕車；汽車行駛時，駕駛人應注意車前狀況，隨時採取必要
    之安全措施；汽車在未劃設慢車道之雙向二車道行駛時，不
    得駛出路面邊緣，道路交通安全規則第114條第2款、第94條
    第3 項、第97條第1項第4款定有明文。經查，被告於事故後
    經抽血檢測，血液酒精濃度為223.12 mg/dl（換算為呼氣酒
    精濃度為1.1156mg/l），此有杏和醫院血清及其他檢查報告
    單可稽（相驗卷第24頁）。又案發當時天氣為晴，日間有自
    然光線，道路乾燥、無缺陷、無障礙物，視距良好，依被告
    之能力，並無不能注意之情事，此有道路交通事故調查報告
    表(一)在卷足憑（見相驗卷第19頁）。而依道路交通事故現場
    圖、現場照片顯示（相驗卷第18、31至41頁），事故發生現
    場之宜蘭縣礁溪鄉○○村○○路為未劃設慢車道之雙向二車
    道，被告車輛之輪胎拖痕已駛出路面邊緣；另參酌車禍散落
    物與被告車輛停止處距離達43.2公尺，被告於警詢中亦自陳
    ：事發前完全沒注意到簡紅；如何發生事故完全不知道；
    不知道自己當時是不是睡著等語（相驗卷第4 頁背面），顯
    見被告於事故發生時，吐氣所含酒精濃度超過每公升0.25毫
    克，並在未劃設慢車道之雙向二車道行駛時，駛出路面邊緣
    ，且未注意車前狀況，隨時採取必要之安全措施，致撞擊於
    路旁之簡紅，被告確未盡其應注意之義務，是被告就本件
    事故發生為有過失，且簡紅之死亡與被告之過失行為間復
    有相當因果關係，洵堪認定。
六、按「因故意或過失，不法侵害他人之權利者，負損害賠償責
    任」；「不法侵害他人致死者，對於支出醫療及增加生活上
    需要之費用或殯葬費之人，亦應負損害賠償責任。被害人對
    於第三人負有法定扶養義務者，加害人對於該第三人亦應負
    損害賠償責任」；「不法侵害他人致死者，被害人之父、母
    、子、女及配偶，雖非財產上之損害，亦得請求賠償相當之
    金額」，第184條第1項前段、第192條第1項、第2項、第194
    條分別定有明文。被告因過失致簡紅死亡，簡紅之子女
    及配偶依前揭法條，自得對被告為損害賠償之請求。原告主
    張簡紅之子女、配偶所受之損害顯逾150 萬元已視同自認
    ，業如前述，故簡紅之子女及配偶依前揭法條對被告有15
    0萬元以上之侵權行為損害賠償請求權，洵堪認定。
七、按「本法所稱請求權人，指下列得向保險人請求保險給付或
    向特別補償基金請求補償之人：二、因汽車交通事故死亡者
    ，為受害人之遺屬；其順位如下：(一)父母、子女及配偶」；
    「本法所稱被保險人，指經保險人承保之要保人及經該要保
    人同意使用或管理被保險汽車之人」；「被保險人有下列情
    事之一，致被保險汽車發生汽車交通事故者，保險人仍應依
    本法規定負保險給付之責。但得在給付金額範圍內，代位行
    使請求權人對被保險人之請求權：一、飲用酒類或其他類似
    物後駕駛汽車，其吐氣或血液中所含酒精濃度超過道路交通
    管理法規規定之標準」，強制汽車責任保險法第9條第2項、
    第11條第1 項第2款第1目、第29條第1項第1款分別定有明文
    。經查，本件被告（被保險人）因飲用酒類後駕駛汽車，其
    吐氣或血液中所含酒精濃度超過道路交通管理法規規定之標
    準，原告已依規定給付請求權人（簡紅之子女、配偶）15
    0萬元，而簡紅之子女、配偶對被告有150萬元以上之侵權
    行為損害賠償請求權等情，業如前述，故依強制汽車責任保
    險法第29條第1 項第1款，原告得在150萬元之範圍內，代位
    行使簡紅之子女、配偶對被告之請求權。
八、按「給付無確定期限者，債務人於債權人得請求給付時，經
    其催告而未為給付，自受催告時起，負遲延責任。其經債權
    人起訴而送達訴狀，或依督促程序送達支付命令，或為其他
    相類之行為者，與催告有同一之效力」；「遲延之債務，以
    支付金錢為標的者，債權人得請求依法定利率計算之遲延利
    息。但約定利率較高者，仍從其約定利率」；「應付利息之
    債務，其利率未經約定，亦無法律可據者，週年利率為百分
    之5」，民法第229條第2項、第233條第1項、第203條分別定
    有明文。本件原告代位簡紅之子女、配偶向被告請求者為
    侵權行為之債，自無約定清償期及利率，原告主張被告應自
    民事起訴狀繕本送達被告之翌日起至清償日按法定利率計算
    之利息，依上規定應屬有據，而被告係於99年7 月19日收受
    上開書狀。從而，原告依上揭規定請求被告給付150 萬元及
    自99年7月20日起至清償日止按週年利率5％計算之利息，為
    有理由，應予准許。
九、本件事證已臻明確，兩造其餘主張、陳述及所提證據資料，
    經本院斟酌後，認與判決結果不生影響，爰不再一一論述，
    併此敘明。
據上論結，本件原告之訴，為有理由，依民事訴訟法第385 條第
1 項前段、第78條，判決如主文。
中    華    民    國    99    年    11    月    11    日
                  臺灣宜蘭地方法院民事庭
                      法  官  王耀興
正本係照原本作成。
如不服本判決，應於判決送達後20日內提出上訴狀(須附繕本)。
中    華    民    國    99    年    11    月    15    日
                      書記官  邱淑秋

司法院資訊處製作；財團法人民間司法改革基金會備份。
